【裁判字號】    99,訴,363
【裁判日期】    990909
【裁判案由】    違反毒品危害防制條例
【裁判全文】
臺灣雲林地方法院刑事判決               99年度訴字第363號
公  訴  人  臺灣雲林地方法院檢察署檢察官
被      告  乙○○
指定辯護人  陳淑香律師
上列被告因違反毒品危害防制條例案件，經檢察官提起公訴（98
年度偵字第4299號），本院判決如下：
    主  文
乙○○無罪。
    理  由
一、公訴意旨略以：被告乙○○明知海洛因係毒品危害防制條例
    所列管之第一級毒品，非經許可不得轉讓、販賣，竟為下列
    轉讓、販賣第一級毒品海洛因犯行：
  (一)被告乙○○與甲○○為鄰居關係，乙○○於民國98年8 月27
    日17時01分許，以其所持用門號0000000000號行動電話撥打
    電話予甲○○所持用門號0000000000號行動電話，向甲○○
    借用機車，乙○○為答謝甲○○借機車供其使用，遂基於轉
    讓第一級毒品海洛因之犯意，在雲林縣虎尾鎮○○里○○○
    道路，無償轉讓第一級毒品海洛因1 小包予甲○○，供甲○○施用。
  (二)被告乙○○基於販賣第一級毒品海洛因以營利之集合犯意，
    於98年8 月23日至27日間某日，以其所持用門號0000000000
    號行動電路與丁○○所持用門號0000000000號行動電話聯繫
    販賣第一級毒品海洛因事宜，通完電話後，乙○○即在雲林
    縣虎尾鎮三合里某處，以一手交錢、一手交貨之方式，販賣
    第一級毒品海洛因1 小包予丁○○，並得款新臺幣（下同）
    500 元。
  (三)被告乙○○基於販賣第一級毒品海洛因以營利之集合犯意，
    於98年8 月16日至26日間某日下午，以其所持用門號
    0000000000號行動電話與戊○○所持用門號0000000000號（
    起訴書誤載為0000000000號，經檢察官當庭更正）行動電話
    聯繫販賣第一級毒品海洛因事宜，通完電話後，乙○○即在
    戊○○位於雲林縣崙背鄉舊庄村舊庄47號住處附近，以一手
    交錢、一手交貨之方式，販賣第一級毒品海洛因1 小包予戊○○，並得款500 元。
  (四)被告乙○○與戊○○完成上開交易後，復基於販賣第一級毒
    品海洛因以營利之集合犯意，於98年8 月16日至26日間某日
    下午，再次以其所持用門號0000000000號行動電話與戊○○
    所持用門號0000000000號（同前）行動電話聯繫販賣第一級
    毒品海洛因事宜，通完電話後，乙○○即在戊○○位於雲林
    縣崙背鄉舊庄村舊庄47號住處附近，以一手交錢、一手交貨
    之方式，販賣第一級毒品海洛因1 小包予戊○○，並得款
    500 元。
  (五)被告乙○○基於販賣第一級毒品海洛因以營利之集合犯意，
    於98年8 月24日下午1 至2 時許，以其所持用門號
    0000000000號行動電話與丙○○所持用門號0000000000號行
    動電話聯繫販賣第一級毒品海洛因事宜，通完電話後，乙○○即在雲林縣虎尾鎮○地里○○○道路，以一手交錢、一手
    交貨之方式，販賣第一級毒品海洛因1 小包予丙○○，並得
    款500 元。
  (六)被告乙○○基於販賣第一級毒品海洛因以營利之集合犯意於
    98年8 月26日下午，以其所持用門號0000000000號行動電話
    與丙○○所持用門號0000000000號行動電話聯繫販賣第一級
    毒品海洛因事宜，通完電話後，乙○○即在雲林縣虎尾鎮○
    地里○○○道路，以一手交錢、一手交貨之方式，販賣第一
    級毒品海洛因1 小包予丙○○，並得款500 元。嗣被告乙○○於98年8 月27日騎乘贓車為警攔查，始在其身上查扣第一
    級毒品海洛因10包（毛重3.2 公克，合計驗餘淨重0.60公克
    ）、第二級毒品甲基安非他命8 包（毛重2.3 公克，合計淨
    重0.7479克，取樣0.343 克〈已鑑析用罄〉，合計驗餘淨重
    0.7136克）【上開海洛因、甲基安非他命因乙○○另涉施用
    毒品案件，經雲林地方法院98年度訴字第861 號、98年度易
    字第630 號判決確定，而予以沒收燒毀】，經調閱被告乙○○所持用門號0000000000號行動電話，傳訊與乙○○通話且
    有施用毒品前科者，始查悉上情。因認被告就上開(一)所載之
    部分，涉犯毒品危害防制條例第8 條第1 項轉讓第一級毒品
    罪，就上開(二)(三)(四)(五)(六)所載之部分，均涉犯同條例第4 條第
    1 項販賣第一級毒品罪。
二、按犯罪事實應依證據認定之，無證據不得認定犯罪事實，不
    能證明被告犯罪者，應諭知無罪之判決，刑事訴訟法第154
    條第2 項、第301 條第1 項分別定有明文。又刑事訴訟法第
    161 條第1 項規定：檢察官就被告犯罪事實，應負舉證責任
    ，並指出證明之方法。因此，檢察官對於起訴之犯罪事實，
    應負提出證據及說服之實質舉證責任。倘其所提出之證據，
    不足為被告有罪之積極證明，或其指出證明之方法，無從說
    服法院以形成被告有罪之心證，基於無罪推定之原則，自應
    為被告無罪判決之諭知（最高法院92年臺上字第128 號判例
    可資參照）。又按施用毒品者，其所稱向某人購買之供述，
    須補強證據以擔保其供述之真實性。良以施用毒品者其供述
    之憑信性本不及於一般人，況施用毒品者其供出來源，因而
    破獲者，法律復規定得減輕其刑，其有為偵查機關誘導、或
    為邀輕典而為不實之陳述之可能，其供述之真實性自有合理
    之懷疑。是施用毒品者關於其向某人購買毒品之供述，必須
    補強證據佐證，以擔保其供述之真實性，俾貫徹刑事訴訟無
    罪推定及嚴格證明之基本原則。而所謂補強證據，係指毒品
    購買者之供述縱使並無瑕疵，仍須補強證據佐證而言，以擔
    保其供述之真實性。該補強證據，必須與施用毒品者關於相
    關毒品交易之供述，具有相當程度之關聯性，且足使一般人
    對於施用毒品者之供述無合理之懷疑存在，而得確信其為真
    實，始足當之。若毒品購買者之供述證據，本身已有重大瑕
    疵，依嚴格證明之法則，苟已無法憑為犯罪事實之認定時，
    自無再論補強證據之必要，其理甚明（最高法院95年度臺上
    字第6850號判決、96年度臺上字第1993號判決意旨參照）。
三、公訴人認被告涉犯上開無償轉讓第一級毒品海洛因予甲○○
    及販賣第一級毒品海洛因予丁○○、戊○○、丙○○等人之
    犯行，無非係以甲○○、丁○○、戊○○、丙○○等人於偵
    查之證述、0000000000號行動電話之通聯紀錄、法務部調查
    局濫用藥物實驗室98年9 月15日調科壹字第09823024790 號
    鑑定書、憲兵司令部刑事鑑識中心98年10月7 日憲直刑鑑字
    第0980001745號鑑定書各1 份等為主要論據。訊據被告堅詞
    否認有何轉讓或販賣第一級毒品海洛因之犯行，並辯稱：其
    雖持用上開0000000000號行動電話，於98年8 月27日經警察
    查獲扣案，然是在查獲前3 、5 天才由一名綽號為「水果」
    之成年男子借其使用，另遭查扣之毒品海洛因、甲基安非他
    命則是供其個人施用等語。
四、經查：
  (一)關於轉讓海洛因予甲○○部分：
    1.證人甲○○於98年10月26日檢察官訊問時證稱：最後一次
      施用毒品是98年8 月27日下午4 、5 點，是因為被告乙○○沒有車子，都會向其借機車使用，借用機車後乙○○都
      會拿毒品請其使用；只有拿過98年8 月27日那一次。98年
      8 月23、24、26、27日有跟乙○○電話連絡，是因為乙○○都向其借車，有時候約去唱歌，又被告會先打電話，講
      好要借機車之後，走路到其家中，向其牽機車等語（偵查
      卷第125 頁至第126 頁）。其於99年8 月26日本院審理時
      證稱：因為與被告乙○○住在同村莊，從小就認識，98年
      8 月27日下午那次，被告要向其借機車使用，為答謝而請
      其施打海洛因1 小包，詳細地點在其2 人村莊附近距離約
      幾百公尺之產業道路，被告打電話時後，其有把機車牽到
      該處借給被告，被告才送海洛因1 小包，1 、2 個小時辦
      完事，之後被告會牽到家裡等語（本院卷第111 頁背面至
      第114 頁背面）。
    2.上開證人甲○○雖證述係因被告乙○○都會借用機車，為
      答謝之故，因而無償轉讓1 小包海洛因給證人甲○○使用
      等情，惟關於借用機車情節，其於偵訊與本院審理時，略
      有出入，若被告可以到證人甲○○家中借車，又可以騎回
      證人家中歸還，證人實無須另外與被告約在他處交車，而
      需另外走路回家或走路外出領車。再者，被告於98年8 月
      27日晚間8 時30分許因騎乘307-BZB 號贓車1 部遭警查獲
      ，於98年8 月28日警察詢問時即供稱：是自己一人於98年
      8 月13日10時許，在雲林縣虎尾鎮○○里○○街62號前，
      剛好看見上開307- BZB號機車停放路旁，且未將鑰匙拔下
      ，認為有機可趁而將機車騎走代步使用等語（雲警港偵字
      第0981000430號卷，下稱警卷(一)第5 頁），而上開機車確
      實停放在雲林縣虎尾鎮○○里○○街62號前，於98年8 月
      13日12時許經車主發現失竊而報警，此有失車- 唯讀案件
      基本資料1 分可供佐證（警卷(一)第34頁），是被告係因騎
      乘上開竊得之機車遭查獲，足見於98年8 月13日至27日時
      遭查獲時，被告已有交通工具可代步使用，何須於98年8
      月23、24、26、27日另向證人甲○○借用機車，顯然證人
      甲○○於98年8 月27日下午究竟有無向將機車借予被告使
      用乙節，則有疑問。既然被告是否需要向證人甲○○借用
      機車係屬有疑，故被告當無為此原因而轉讓海洛因予證人
      甲○○使用，另負擔轉讓毒品罪刑之風險。從而，證人甲○○證述有矛盾及與卷附其餘事證不符之情形，是其所述
      關於被告轉讓海洛因等情，亦難以採信。
  (二)關於販賣海洛因予丁○○部分：
    1.證人丁○○於98年10月28日檢察官訊問時證述：「（問：
      你是否有向乙○○買過毒品？）他曾拿毒品海洛因賣給我
      ，我有向他買5 00元1 小包的海洛因。」、「（問：地點
      ？）虎尾鎮○○里○○道路。」、「〈提示通聯記錄〉（
      問：98年8 月23、24、25、26、27日都有通電話，你剛才
      說98年8 月有向乙○○買過一次毒品，是否其中一天連絡
      買毒品？）可能是有一次。（問：你是幾點向他買的？）
      是早上，要看若瑟醫院的資料，我都早上8 點去喝美沙冬
      ，我是喝完後遇到乙○○，才向他買毒品的。（問：你到
      底是打電話說要買毒品，還是在路上遇到他才隨機向他購
      買毒品？）是他打電話給我，約我過去虎尾鎮三合里村庄
      ，然後再把毒品賣給我。」、「我拿了5 00元給他，後來
      我回去後拿起來用舌頭沾一下，發現是糖粉，並不是海洛
      因，我就打電話給乙○○，後來乙○○就拿海洛因給我，
      他拿海洛因給我後，我就施用海洛因」等語（偵查卷第
      141 頁至第143 頁）。證人丁○○關於究竟是若瑟醫院遇
      到被告時購買毒品或是被告打電話，約其過去虎尾鎮三合
      里村庄交易毒品等情，證述模糊不清。
    2.其於99年8 月24日本院審理時才證稱：其有向被告拿一次
      毒品，後來就沒有聯絡。過程好像是500 元先在若瑟醫院
      交給被告，被告在虎尾三合里那邊一座橋交付海洛因，但
      其在現場發現是糖粉才向被告反應，被告要其在該處等待
      ，經過1 、2 個小時，才又拿海洛因補給證人等語（本院
      卷第94頁、第96頁）。惟查，該次審理時辯護人詰問證人
      丁○○時，其同時證稱：「（問：你還記得那一天你如何
      跟被告聯絡買毒品？）不太記得。（問：你有印象是電話
      還是見到面聯絡？）不太記得，如果有用隔一天、還是兩
      天派出所就把我叫去。（問：你的意思是你跟他買毒品一
      、兩天後北港分局就找你去問話？）對。」「（問：剛才
      你說，第二次拿給你的毒品讓你覺得注射下去沒有什麼效
      果，為什麼你會認為那是海洛因？）叫我去三合里那邊再
      補給我，後來北港那邊就叫我去。（問：我的意思是說你
      說注射沒有效果為何認為那是海洛因？）就驗尿有驗出來
      。」等語（本院卷第94頁背面至第95頁背面）。
    3.證人丁○○雖於本院審理時，證述關於其與被告間之交易
      毒品過程，但同時證述因為於98年10月28日經警傳喚製作
      筆錄，並採尿送驗結果嗣後呈現陽性反應，而認為當時確
      實向被告購得500 元之海洛因等語。是觀諸證人丁○○證
      述與被告交易毒品之次數部分，於偵訊及本院審理時、前
      後證述時均稱「只有一次」，惟交易時間點，於偵訊中表
      示係在通聯紀錄之8 月間，於本院審理時，卻證述係在98
      年10月28日到北港分局製作筆錄前1 、2 天等語，衡情證
      人丁○○因該次於北港分局製作筆錄，並經員警採尿送驗
      ，因對於該次情況與特別經驗相互連結之故，自然記憶較
      為深刻、清晰。據此，其所證述只有一次之交易毒品海洛
      因之時間點，究竟是否為公訴意旨所指之「98年8 月23、
      24、25、26、27日」通聯紀錄之某一次，則屬有疑，且此
      瑕疵顯係影響毒品交易之重要關係事項，是被告是否於98
      年8 月間23日至26日間某一日販賣毒品予丁○○，實難以
      僅憑證人丁○○上開具有瑕疵之證述即加以認定。
  (三)關於販賣海洛因予戊○○部分：
    1.證人戊○○於98年11月4 日檢察官訊問時證稱：其向被告
      乙○○購買毒品而認識被告。其會用弟弟的手機打電話給
      乙○○，通聯記錄顯示98年8 月16、17、18、23、24、25
      、26日時間，其有以弟弟的手機0000000000號電話與乙○○持用0000000000號電話聯繫，要問被告有沒有毒品，有
      時候有毒品，有時候沒有毒品，其向被告買過2 次毒品海
      洛因，每次500 元，就是上開通聯記錄的其中2 次，在其
      住處附近交易等語（偵查卷第162 頁至第164 頁）。然其
      於99年8 月24日本院審理時卻證稱：其並無向被告購買毒
      品，撥打0000000000號電話是其綽號為「水果」之朋友的
      ，是要找該名朋友「水果」聊天等語（本院卷地第97頁至
      第98頁）。
    2.是證人戊○○雖於偵查中證述有借用其弟弟0000000000號
      電話與被告乙○○持用0000000000號行動電話聯繫等語，
      但其於本院審理時翻異前詞，證述上開0000000000號行動
      電話為綽號「水果」之成年男子所持用。而通聯紀錄僅能
      證明證人戊○○與持用0000000000號行動電話之人間有以
      電話聯絡之行為，並未能顯現實際通話之人或其間之通話
      內容；此外，並由0000000000號行動電話之申登人資料（
      本院卷第53頁）觀之，上開電話為「黃林硤」所申辦，並
      非被告乙○○，縱輾轉經由綽號「水果」之成年男子交付
      被告乙○○，然本件被告乙○○堅詞否認於98年8 月已持
      用上開0000000000號行動電話，是無法確認究竟何時係在
      本件被告乙○○使用中。
    3.再者，證人戊○○於偵查中之證述，縱然曾稱通聯是與持
      用0000000000號電話之乙○○聯繫，要購買毒品海洛因，
      惟有時候有毒品，有時候沒有毒品等語；然其於本院審理
      時卻否認有向被告購毒及通話等情，因而實無法由證人戊○○矛盾之證述，確認其於98年8 月16、17、18、23、24
      、25、26日有通聯紀錄之時刻，是否確實是與被告通話，
      欲向被告購買毒品；又縱使證人戊○○是與被告通話，其
      中逾數十通之通話是否確實談論到毒品交易內容，其又是
      何時向被告購買毒品，是否係於上開通聯紀錄之時間，均
      屬有疑。是證人戊○○證述，既然存有諸多疑問，非無瑕
      疵可指，則難僅以該通聯紀錄作為補強證人戊○○於偵訊
      時之證述，而認為其前開證詞可信，而直接推認被告乙○○販賣海洛因予戊○○之犯行。
  (四)關於販賣海洛因予丙○○部分：
    1.證人丙○○於98年11月4 日檢察官訊問時證述：其所持用
      0000000000號電話是其弟弟申請的，但都由其使用，其因
      朋友介紹而認識乙○○，打電話給被告乙○○，是要買毒
      品海洛因。98年8 月24日是在墾地里的產業道路，向乙○○買500 元1 小包的海洛因，一手交錢一手交貨，乙○○
      是騎紅色的機車來，其也騎機車去，約在上開地點見面；
      98年8 月26日這一次也一樣在墾地里的產業道路買500 元
      1 小包的海洛因等語（偵查卷第179 頁至第180 頁），其
      於98年8 月24日本院審理時亦為相同證述（本院卷第98頁
      背面至第100 頁背面）。
    2.然同前所述，通聯紀錄僅能證明證人丙○○以0000000000
      號與0000000000號行動電話持用人間有以電話聯絡之行為
      ，並未能顯現實際通話之人或通話內容。本件被告乙○○
      堅詞否認於98年8 月已持用上開0000000000號行動電話，
      亦如前述，復觀諸上開0000000000號與0000000000號行動
      電話通聯紀錄（本院卷第61頁至第62頁），於98年8 月26
      日當天，0000000000號行動電話使用者之基地臺位置，與
      證人通話後是位於二崙鄉、崙背鄉一直至晚間10時許，顯
      然該持用上開行動電話之人，是否確實為證人丙○○所述
      ，親自於當天下午到雲林縣虎尾鎮○地里○○○道路交付
      毒品之被告，並非無疑；另由98年8 月24日當天之紀錄內
      容觀之，0000000000號與0000000000號行動電話聯繫之後
      ，使用人之基地臺位置有往雲林縣虎尾鎮移動，然無確切
      通話內容，亦無法推認以電話聯絡必然係為毒品交易之聯
      繫。而上開證人丙○○之證述，既然亦有與卷附其餘事證
      不符之情形，同時無法藉由通聯紀錄作為補強證據，是則
      被告是否販賣海洛因予丙○○部分，仍屬有疑。
  (五)末查，被告經警扣得第一級毒品海洛因粉末10包（毛重3.2
    公克，合計驗餘淨重0.60公克）及甲基安非他命顆粒8 包（
    毛重2.3 公克，合計淨重0.7479克，取樣0.343 克〈已鑑析
    用罄〉，合計驗餘淨重0.7136克），經分別送往法務部調查
    局鑑定結果，確實含有海洛因成分及甲基安非他命成分，有
    法務部調查局濫用藥物實驗室98年9 月15日調科壹字第
    09823024790 號鑑定書、憲兵司令部刑事鑑識中心98年10月
    7 日憲直刑鑑字第0980001745號鑑定書各1 份（偵查卷第22
    頁、第23頁）在卷可憑，被告乙○○持有大量毒品海洛因與
    0000000000號行動電話1 支，固然可疑，惟被告有施用海洛
    因及甲基安非他命之習慣，有被告臺灣高等法院被告前案紀
    錄表1 份附卷足參，且被告於查獲上開毒品之同時，亦經查
    扣施用毒品用具注射針筒1 支及塑膠鏟管1 支，均於被告乙○○所犯施用第一級毒品及第二級毒品案件（本院98年訴字
    第861 號、98年度易字第630 號），諭知宣告沒收銷燬之，
    此有臺灣雲林地方法院檢察署檢察官98年12月21日己○家水
    字第34596 號扣押（沒收）物品處分命令（偵查卷第200 頁
    ）可佐，是被告所辯稱為供己使用，尚非全屬無據；另扣案
    手機（內含門號0000000000號SIM 卡1 張）1 支，被告並不
    否認係由綽號「水果」之成年男子借其使用，然無法單純藉
    由通聯紀錄，既認定被告實際持用之時間點，縱與上開證據
    相互勾稽，亦難認為已達於確信其為真實之程度，是依罪疑
    有利於被告原則，尚不足以認定被告有轉讓或販賣第一級毒
    品犯行。
五、綜上所述，被告乙○○經警查扣持有第一級毒品海洛因10包
    與上開0000000000號行動電話，固然可疑，然公訴意旨所指
    出證人甲○○、丁○○、戊○○、丙○○於之證述，係屬施
    用毒品者之單一指述，且證人甲○○、丁○○、戊○○證述
    有前後不一之情形，並有上開矛盾與瑕疵存在，是否與事實
    相符，仍有疑問，而證人丙○○之證述，亦與客觀事證有不
    相合之情形，均無法同時藉由通聯紀錄所得證明事項加以補
    強，說服本院得出被告確實有轉讓或販賣第一級毒品之有罪
    心證，即檢察官所指被告上開犯行，仍有合理懷疑存在，其
    證明自難謂已達一般人可確信其為真實之程度。從而，揆諸
    上開說明，依「罪證有疑，利於被告」之證據法則，應諭知
    被告無罪之判決。
六、據上論斷，應依刑事訴訟法第301 條第1 項，判決如主文。
本案經檢察官陳詠薇到庭執行職務
中    華    民    國    99    年    9     月    9     日
            刑事第三庭    審判長法  官  林輝煌
                                法  官  張文俊
                                法  官  蕭雅毓
以上正本證明與原本無異。
如不服本判決應於收受判決後10日內向本院提出上訴書狀，並應
敘述具體理由；其未敘述上訴理由者，應於上訴期間屆滿後20日
內向本院補提理由書（均須按他造當事人之人數附繕本）。「切
勿逕送上級法院」。
                                書記官  鍾宜津
中    華    民    國    99    年    9     月    9     日

司法院資訊處製作；財團法人民間司法改革基金會備份。
